臺灣高等法院刑事判決
111年度交上易字第30號
上  訴  人  
即  被  告  王姿淳


上列上訴人因過失傷害案件，不服臺灣基隆地方法院110年度交
易字第113號，中華民國110年11月4日第一審判決（起訴案號：
臺灣基隆地方檢察署110年度偵字第2162號），提起上訴，本院
判決如下：
    主  文
上訴駁回。
    犯罪事實
一、王姿淳於民國110年1月16日下午2時48分許，駕駛車牌號碼0
    00-0000號之自小客車，沿基隆市信義區深澳坑路往孝東路
    方向行駛，行經深澳坑路與福民街無號誌岔路口時，原應注
    意汽車行經設有交岔路口標誌之路段，不得超車；又前行車
    減速靠邊或以手勢或亮右方向燈表示允讓後，後行車始得超
    越，且與前車保持安全間隔，而依當時情形，雖天候雨、然
    而日間自然光線、柏油路面無缺陷、無障礙物，且視距良好
    ，並無不能注意之情事，竟疏未注意與前車保持安全間隔，
    亦未經前行車允讓，貿然自車道之右側超車，適俞明財騎乘
    車牌號碼000-000號普通重型機車搭載高員，沿深澳坑路往
    深溪路方向行駛在王姿淳前面，行經上開岔路口時，靠車道
    內側行駛，突右偏行，亦未注意與右側來車併行之安全間隔
    ，致俞明財所騎機車之右側把手與王姿淳所駕自小客車之左
    後車身擦撞，致俞明財、高員人車倒地，俞明財受有右小腿
    、右踝擦傷、右肘及右足挫傷等傷害，高員受有右肘及右膝
    擦傷等傷害。王姿淳肇事後停留現場，並於犯罪尚未被有偵
    查犯罪職權之機關或公務員發覺前，向前往現場處理之警員
    承認為肇事人，並願接受裁判。
二、案經俞明財、高員訴由基隆市警察局第二分局報告臺灣基隆
    地方檢察署檢察官偵查起訴。
    理  由
壹、程序部分：
    本院認定事實所引用之下列證據資料（包含供述證據、文書
    證據等），並無證據證明係公務員違背法定程序所取得。又
    檢察官、被告王姿淳於原審準備程序、審理時及本院審理時
    ，對原審及本院所提示之被告以外之人審判外之供述，包括
    供述證據、文書證據等證據，就證據能力均未表示爭執，且
    迄言詞辯論終結前並未聲明異議，亦無顯有不可信之情況與
    不得作為證據之情形，本院審酌上開證據資料製作時之情況
    ，尚無違法不當及證明力明顯過低之瑕疵，認為以之作為證
    據應屬適當，是依刑事訴訟法第159條至第159條之5規定，
    本院所引用供述證據及文書證據等，均有證據能力。
貳、實體部分：
一、事實之認定： 
  ㈠訊據上訴人即被告王姿淳對於上開事實迭於原審及本院審理
    時坦承不諱，且據告訴人俞明財於警詢、偵查中指訴綦詳（
    見偵卷第14至16、88、89頁），並有道路交通事故現場圖、
    道路交通事故調查報告表㈠㈡各1份、基隆市警察局道路交通
    事故談話紀錄表3份、現場及車損照片19紙及被告汽車駕照1
    紙、衛生福利部基隆醫院110年1月27日診斷證明書2份在卷
    可稽（見偵卷第21至43、53至73頁）。
　㈡按汽車超車時，行經設有交岔路口標誌之路段，不得超車；
    超越時應顯示左方向燈並於前車左側保持半公尺以上之間隔
    超過，行至安全距離後，再顯示右方向燈駛入原行路線，道
    路交通安全規則第101條第1項第1款、第5款定有明文，此為
    一般駕駛人所具之交通常識與經驗，被告領有汽車駕照（見
    偵卷第73頁），對於上開規定自應知悉並遵守之，又衡諸卷
    附道路交通事故調查報告表㈠㈡、道路交通事故現場圖及現場
    照片所示，依當時雖天候雨、然而日間自然光線、柏油路面
    無缺陷、無障礙物，且視距良好等情，並無不能注意之情事
    ，詎被告駕駛上揭車輛行經深澳坑路與福民街無號誌交岔路
    口時，竟未遵守上開規定，自告訴人俞明財所駕駛之機車右
    側超車，且未與告訴人俞明財所駕駛之機車保持適當之安全
    距離，因此肇致本件事故，其確有過失。且交通部公路總局
    臺北區監理所基宜區車輛行車事故鑑定會鑑定意見亦同此認
    定其為肇事次因，有該會110年8月4日基宜區第0000000號案
    鑑定意見書附卷可憑（見偵卷第151至153頁）。又告訴人俞
    明財、高員因本件車禍而受有前述傷害，亦有上開診斷證明
    書在卷可憑，告訴人等所受傷害結果與被告前開過失行為間
    別無其他原因介入，被告之過失行為與告訴人俞明財、高員
    所受上開傷害結果間具有相當因果關係。
　㈢又按汽車行駛時，駕駛人應注意車前狀況及兩車併行之間隔
    ，並隨時採取必要之安全措施，道路交通安全規則第94條第
    3項定有明文。本件案發現場為雙向單車道，被告疏未注意
    與前車保持安全間隔，亦未經前行車允讓，貿然自車道之右
    側超車，適告訴人俞明財突然向右轉向偏行，亦未注意與右
    側來車併行之安全間隔，致告訴人俞明財所騎機車之右側把
    手與被告所駕自小客車之左後車身擦撞，而肇致本件車禍，
    是就本件事故，除被告確有過失外，告訴人同有過失。
　　且上開鑑定意見亦同此認定其為肇事主因，有上開鑑定意見
    書附卷可憑（見偵卷第151至153頁）。然本件告訴人縱有前
    述過失，而同為本案車禍事故之肇事因素，然刑事責任之認
    定，並不因被害人與有過失，而得免除被告之過失責任，被
    害人與有過失之情節輕重，僅係量刑斟酌因素或民事損害賠
    償責任之依據，無解於被告之刑事責任。
　㈣綜上所述，被告出於任意性之自白核與事實相符。本件事證
    明確，被告上開過失傷害之犯行，洵堪認定，應依法論科。
二、論罪之說明：　　
  ㈠核被告所為，係犯刑法第284條第1項前段之過失傷害罪。
　㈡被告以一過失行為同時致俞明財、高員受有傷害，為想像競
    合犯，應依刑法第55條規定，從一重之過失傷害罪論處。
　㈢被告於事故發生後，於職司偵查犯罪之公務員發覺其犯罪前
    ，經警據報到場處理時，被告在場並當場承認為肇事人，且
    接受裁判，有道路交通事故肇事人自首情形紀錄表在卷可佐
    （見偵卷第47頁），符合刑法自首之要件，爰依刑法第62條
    前段規定減輕其刑。
三、維持原判決及駁回上訴之理由：
  ㈠本院綜合調查證據結果，認原審以被告犯罪事證明確，據以
    論罪科刑，並審酌被告駕車上路，應小心謹慎以維自身及他
    人之安全，竟疏於注意，致告訴人俞明財、高員受有前述傷
    害，行為應予非難，暨衡酌被告坦承犯行，雖多次與告訴人
    俞明財、高員協調賠償事宜，惟尚未達成和解，賠償所受損
    害之犯後態度；復參以被告及告訴人之過失程度、告訴人2
    人所受傷勢（均為四肢擦傷、挫傷），被告並無前科（見卷
    附本院被告前案紀錄表），及其自述大學畢業之智識程度、
    未婚、職業會計、月入約新臺幣(下同)7萬元，與60餘歲父
    母家人同住，為家中經濟來源之家庭生活、經濟（見原審卷
    第13、65頁、本院卷第45頁）等一切情狀，量處拘役25日，
    如易科罰金，以1千元折算1日。
　㈡經核其認事用法及量刑均為妥適。被告王姿淳上訴以原判決
    量刑太重，指摘原判決不當。然按刑之量定，係實體法上賦
    予法院得為自由裁量之事項，倘其量刑已以行為人之行為罪
    責為基礎，並斟酌刑法第57條各款所列情狀，在法定刑度內
    ，酌量科刑，如無偏執一端，致明顯失出失入情形，上級審
    法院即不得單就量刑部分遽指為不當或違法（最高法院75年
    度台上字第7033號判決意旨參照）；本件經原判決逐一剖析
    ，並就卷內證據資料參互審酌，認定被告確實有於上開時、
    地駕駛自小客車肇事，致告訴人俞明財、高員分別受有上開
    傷害之傷勢之過失傷害犯行，犯罪後雖於原審及本院審理時
    坦承犯行，告訴人之過失程度亦較被告為重，惟因被告與告
    訴人等之間就賠償金額認知差異甚大，經本院當庭詢問被告
    ，亦無和解意願，迄今仍未能達成民事和解等節，故原審已
    審酌刑法第57條各項事由，在適法範圍內行使其量刑之裁量
    權，本院未見有何影響量刑之減刑事由及暫不執行為當宜諭
    知緩刑之情形，故原判決既無違誤或不當，即應予維持。被
    告徒以前開理由指摘原判決不當，為無理由，應予駁回。　
    　
據上論斷，應依刑事訴訟法第368條，判決如主文。
本案經檢察官吳美文偵查起訴，檢察官許鈺茹到庭執行職務。
中　　華　　民　　國　　111 　年　　3 　　月　　9 　　日
                    刑事第十七庭審判長法　官  鄭水銓
                                      法　官  姜麗君
                                      法　官  黃雅芬
以上正本證明與原本無異。
不得上訴。
                                      書記官  鄭雅云
中　　華　　民　　國　　111 　年　　3 　　月　　9 　　日
附錄：本案論罪科刑法條全文　　　　　　　　　　　　　　　
中華民國刑法第284條：
因過失傷害人者，處1年以下有期徒刑、拘役或10萬元以下罰金
；致重傷者，處3年以下有期徒刑、拘役或30萬元以下罰金。